【裁判字號】    97,訴緝,249
【裁判日期】    971124
【裁判案由】    毒品危害防制條例
【裁判全文】
臺灣板橋地方法院刑事判決             97年度訴緝字第249號
                                     97年度訴緝字第250號
公  訴  人  臺灣板橋地方法院檢察署檢察官
被      告  甲○○
                    （現另案於臺灣臺北監獄執行中）
上列被告因違反毒品危害防制條例案件，經檢察官提起公訴（97
年度毒偵字第3581號、97年度毒偵字第1363號），被告於準備程
序進行中就被訴事實為有罪之陳述，本院告知被告簡式審判程序
之旨，並聽取當事人之意見後，合議庭裁定由受命法官獨任進行
簡式審判程序，本院判決如下：
    主  文
甲○○施用第一級毒品，累犯，處有期徒刑拾月；又施用第一級
毒品，累犯，處有期徒刑拾月；又施用第二級毒品，累犯，處有
期徒刑陸月。應執行有期徒刑貳年。
    事實及理由
一、犯罪事實：
(一)甲○○前因施用第一級毒品案件，經本院以91年度毒聲字第
    2345號裁定送觀察、勒戒後，因無繼續施用毒品之傾向，於
    民國91年8 月9 日執行完畢釋放出所，並由臺灣板橋地方法
    院檢察署檢察官於91年8 月12日以91年度毒偵字第2556號為
    不起訴處分確定；另於94年間因施用第一級毒品案件，經本
    院以94年度訴字第2843號判決判處有期徒刑8 月確定，甫於
    96年2 月12日縮刑期滿執行完畢（於本案構成累犯）。詎其
    仍不知悔改，另基於施用第一級毒品海洛因之犯意，於96年
    12 月10 日上午某時，在臺北縣五股工業區之堤防處，以將
    第一級毒品海洛因置入注射針筒加水稀釋後，再用注射針筒
    施打於身體手臂之方式，施用第一級毒品海洛因乙次。嗣因
    甲○○另犯竊盜案件，經警通知到案後，為警查知甲○○有
    施用毒品之前科紀錄，經甲○○同意採尿送驗後，呈嗎啡陽
    性反應，始獲悉上情。甲○○另基於施用第一級毒品海洛因
    及第二級毒品甲基安非他命之犯意，於97年3 月12日早上某
    時，在臺北縣泰山鄉某處公園，以將第一級毒品海洛因置入
    注射針筒加水稀釋後，再用注射針筒施打於身體手臂之方式
    ，施用第一級毒品海洛因乙次；又於同日早上某時，在友人
    位於臺北縣泰山鄉住處，以將第二級毒品甲基安非他命置入
    玻璃球吸食器內以火燒烤吸食其生成煙霧之方式，施用甲基
    安非他命乙次。嗣於97年3 月12日晚間8 時許，在臺北縣五
    股鄉○○路○ 段157 之16號4 樓內，因通緝犯身分，經警查
    獲，並採集其尿液檢體送驗後，呈嗎啡及甲基安非他命陽性
    反應，始獲悉上情。
(二)案經臺北縣政府警察局蘆洲分局、新莊分局報告臺灣板橋地
    方法院檢察署檢察官偵查起訴，經合議庭裁定以簡式審判程
    序審理。
二、證據：
(一)被告甲○○於本院訊問及審理時之自白。
(二)臺北縣政府警察局新莊分局偵辦毒品案被移送者姓名及代碼
    對照表、臺北縣政府警察局蘆洲分局查獲毒品危害防制條例
    案涉嫌人檢體編號對照表各乙紙及臺灣檢驗科技股份有限公
    司出具之濫用藥物檢驗報告2 紙。
三、按92年7 月9 日新修正之毒品危害防制條例刪除二犯及三犯
    之規定，一改修法前繁雜之處遇程序，僅將施用毒品者簡化
    區分為初犯、再犯，並認施用毒品者係屬病患性犯人，以觀
    察、勒戒戒除其身癮，並以強制戒治去除其心癮。經觀察、
    勒戒或強制戒治執行完畢釋放後，若係5 年後再犯該條例第
    10條施用毒品罪者，與同條例第20條第1 項、第2 項關於「
    初犯」之處理方式相同，檢察官應先聲請法院裁定令被告入
    勒戒處所觀察、勒戒，並視有無繼續施用毒品傾向，決定應
    予釋放、為不起訴之處分，或應聲請法院裁定令入勒戒處所
    強制戒治；若係5 年內「再犯」同條例第10條施用毒品罪者
    ，依同條例第23條第2 項規定，檢察官則應依法追訴。觀諸
    該條例第20條第3 項之修正理由：「觀察、勒戒或強制戒治
    5 年後再犯者，顯見前所實施之觀察、勒戒或強制戒治已足
    以遮斷其施用毒品之癮，為期自新及協助其戒除毒癮，對此
    5 年後再犯者，爰明定仍適用初犯之規定，先經觀察、勒戒
    、強制戒治之程序」及同條例第23條第2 項之修正理由：「
    為配合簡化施用毒品犯之刑事處遇程序，並鑑於經觀察、勒
    戒或強制戒治執行完畢釋放後5 年內再犯者，其再犯率甚高
    ，原據以實施之觀察、勒戒及強制戒治既已無法收其實效，
    自應施以刑事處遇」，顯然如施用毒品者係前經觀察、勒戒
    或強制戒治等治療程序執行完畢5 年後，始再施用毒品之「
    初犯」，因前所執行之觀察、勒戒或強制戒治已足收戒除毒
    癮之效，自應重新執行觀察、勒戒或強制戒治等治療程序，
    並於治療程序執行完畢後，由檢察官為不起訴處分，毋庸對
    之追訴處罰；反之，在「再犯」之情形，因其先前所為治療
    程序顯未能收戒斷毒癮之效，且考量施用毒品者之再犯率偏
    高，乃簡化其刑事處遇程序，而逕予追訴處罰，不再施以治
    療程序。參酌上開立法理由，修正毒品危害防制條例就施用
    毒品者，祇於「初犯」及「5 年後再犯」二種情形，有其追
    訴條件之限制，即須於初犯經觀察、勒戒或強制戒治釋放後
    ，5 年內均無施用毒品之行為，始能認其前所實施之觀察、
    勒戒或強制戒治已足遮斷毒癮，而得於5 年後再犯時，再予
    適用初犯之規定，重行觀察、勒戒等程序。倘5 年內已經再
    犯，被依法追訴處罰，縱其第三次（或第三次以上）施用毒
    品之時間在初犯釋放5 年以後，即與「5 年後再犯」之情形
    有別，且因已於「5 年內再犯」，顯見其再犯率甚高，原實
    施觀察、勒戒或強制戒治，已無法收其實效，而無5 年戒斷
    期之存在，自無再經觀察、勒戒及強制戒治之必要，應由檢
    察官逕行起訴，始符新法修正之本旨（最高法院95年度台非
    字第59號判決、同院95年度台非字第65號判決可資參照）。
    查本件被告甲○○前因施用第一級毒品案件，經本院以91年
    度毒聲字第2345號裁定送觀察、勒戒後，因無繼續施用毒品
    之傾向，於91年8 月9 日執行完畢釋放出所，並由臺灣板橋
    地方法院檢察署檢察官於91年8 月12日以91年度毒偵字第25
    56號為不起訴處分確定；另於94年間因施用第一級毒品案件
    ，經本院以94年度訴字第2843號判決判處有期徒刑8 月確定
    ，甫於96年2 月12日縮刑期滿執行完畢乙節，有臺灣高等法
    院被告前案紀錄表乙份在卷可按，被告既曾於觀察勒戒釋放
    後5 年內再犯施用毒品案件，並經判刑確定，揆諸上開說明
    ，被告甲○○於96年12月10日所犯本件施用第一級毒品暨97
    年3 月12日所犯本件施用第一級毒品及第二級毒品之行為，
    自與毒品危害防制條例第20條第3 項所規定「5 年後再犯」
    之情形不合，檢察官提起本件公訴，於法尚無不合，合先敘
    明。
四、查被告甲○○於96年12月10日所為施用第一級毒品海洛因之
    犯行，核其所為，係犯毒品危害防制條例第10條第1 項之施
    用第一級毒品罪；另於97年3 月12日所為施用第一級毒品海
    洛因及第二級毒品甲基安非他命之犯行，分別係犯毒品危害
    防制條例第10條第1 項、第2 項之施用第一級、第二級毒品
    罪。又被告施用第一級及第二級毒品前、後之持有第一級及
    第二級毒品犯行，為其施用之高度行為所吸收，均不另論罪
    。被告所犯2 次施用第一級毒品及1 次第二級毒品犯行間，
    犯意各別、罪名有異，應予分論併罰。又被告甲○○有事實
    及理由欄一（一）所載之犯罪科刑暨刑之執行完畢紀錄，此
    有前開臺灣高等法院被告前案紀錄表乙份在卷可稽，其於有
    期徒刑執行完畢後5 年內，故意再犯本件有期徒刑以上之罪
    ，均為累犯，應俱依刑法第47條第1 項規定加重其刑。爰審
    酌被告甲○○曾經觀察、勒戒後，應知所惕勵，當知悉施用
    毒品之危害及其違法性，且已有施用毒品前科，詎其仍因自
    制力薄弱，並漠視法令禁制，而再犯本案，顯不知悛悔，應
    嚴予非難，兼衡被告於犯後即能坦承犯行，而其施用毒品行
    為於本質上係屬自我戕害行為，反社會性之程度應屬較低等
    一切情狀，分別量處如主文所示之刑，並定其應執行刑，以
    資懲儆。
據上論斷，應依刑事訴訟法第299 條第1 項前段、第273 條之1
第1 項、第310 條之2 、第454 條第1 項，毒品危害防制條例第
10條第1 項、第2 項，刑法第11條前段、第47條第1 項、第51條
第5 款，判決如主文。
本案經檢察官吳宗光到庭執行職務。
中    華    民    國    97    年    11    月    24    日
                  刑事第十四庭      法  官   鄭燕璘
以上正本證明與原本無異。
如不服本判決，應於判決送達後10日內，向本院提出上訴書狀敘
明上訴理由（應附繕本），上訴於臺灣高等法院。
中    華    民    國    97    年    11    月    24    日
                                    書記官   陳筱惠
附錄本案論罪科刑法條全文：
毒品危害防制條例第10條：
施用第一級毒品者，處6 月以上5 年以下有期徒刑。
施用第二級毒品者，處3 年以下有期徒刑。


司法院資訊處製作；財團法人民間司法改革基金會備份。
